臺灣高等法院民事裁定　　　　　　　　　96年度非抗字第66號
再　抗告人　甲○○
代　理　人　徐志明律師
　　　　　　黃坤鍵律師
相　對　人　乙○○
上列當事人間因改定探視方式事件，再抗告人對於中華民國96年
6 月4 日臺灣臺北地方法院96年度家抗字第4 號裁定提起再抗告
，本院裁定如下：
    主    文
原裁定廢棄。
    理    由
一、按對於抗告法院之裁定再為抗告，僅得以其適用法規顯有錯
    誤為理由，並經原法院之許可者為限；前項許可，以原裁定
    所涉及之法律見解具有原則上重要性者為限；且應準用民事
    訴訟法第436 條之3 第3 項、第4 項及第436 條之6 之規定
    ，非訟事件法第45條第3 項、第4 項、第5 項分別定有明文
    。
二、本件相對人前以遷居新竹為由，向原法院聲請改定對兩造所
    生未成年子女丙○○之探視方式。原法院以：兩造間之離婚
    訴訟附帶請求酌定子女監護權事件，已先繫屬於臺灣臺中地
    方法院，爰裁定移送於臺灣臺中地方法院。經相對人提起抗
    告，抗告法院以：相對人係於兩造婚姻關係存續中，因父母
    對於未成年子女重大事項權利之行使意思不一致，依民法第
    1089條第2 項規定，聲請改定探視方式，並非依非訟事件法
    第122 條或第130 條聲請，亦與非訟事件法第131 條所定「
    應將非訟事件法第122 條及第130 條所定之事件裁定移送於
    離婚訴訟已繫屬中之第一審法院合併裁判」不符，遂廢棄原
    裁定，發回原法院更為裁定。
三、再抗告意旨以：相對人聲請改定探視方式，乃兩造對於未成
    年子女丙○○權利義務行使或負擔之內容，屬非訟事件法13
    1 條所定之事件，否則於有離婚並未成年子女權利義務之行
    使或負擔等事件繫屬於法院時，任憑當事人仍可就對未成年
    子女權利義務之行使或負擔事項，以「父母對未成年子女重
    大事項權利之行使意思不一致」為名，向其他法院提起訴訟
    ，將致訴訟程序浪費、兩造訟累且無通盤之考量，難免裁判
    歧異。抗告法院依非訟事件法第132 條之規定將原裁定廢棄
    發回原法院，適用法規顯有錯誤等語。
四、按「婚姻無效或撤銷婚姻，與確認婚姻成立或不成立及離婚
    或夫妻同居之訴，已繫屬於法院者，法院應將第122 條及前
    條所定之事件裁定移送於訴訟繫屬中之第一審或第二審法院
    合併裁判」，非訟事件法第131 條第1 項定有明文。查其立
    法之目的，乃著眼於夫妻已提起婚姻無效、撤銷婚姻、確認
    婚姻成立或不成立、離婚、夫妻同居之訴時，如嚴格限制對
    未成年子女親權行使事項須俟婚姻事件確定後，再依非訟程
    序處理，非但增加當事人及法院之勞費，亦使法院及當事人
    無法於婚姻事件中，併就未成年子女之權利義務為通盤考量
    。是關於酌定未成年子女親權之行使事項，於有離婚等前提
    訴訟提起並繫屬於第一、二審法院時，即應由受理親權事項
    酌定之法院，以裁定將之移送於離婚等訴訟事項之法院合併
    審理；如前提訴訟業已終結或脫離第一、二審訴訟繫屬時，
    即應由受理親權事項酌定之法院依非訟事件法第122 條規定
    ，為親權事項酌定、改定、變更之裁定。又親權事項之酌定
    ，乃法院應依職權酌定之事項，不受當事人聲請或聲明之拘
    束，法院仍應依未成年子女之最佳利益，為親權事項之酌定
    ，當事人之請求或聲請，僅係促使法院發動職權。
五、經查，再抗告人與相對人間之離婚等訴訟，業經臺灣臺中地
    方法院以95年度婚字第247 號判決准兩造離婚，並酌定兩造
    共同行使或負擔對於未成年子女丙○○之權利義務（監護部
    分已據相對人提起上訴，尚未確定），有上開判決書在卷可
    憑。而本件相對人前依民法第1089條第2 項之規定，向原法
    院聲請改定探視方式，依非訟事件法第132 條第1 項規定，
    固應以未成年子女丙○○之住所地法院即原法院為管轄法院
    ，惟為免發生裁判歧異，徒增訴訟浪費，且相對人所提改定
    探視方式之聲請，本質上乃夫妻離婚有關對於未成年子女權
    利義務行使或負擔之內容，受理該親權酌定事項之法院，即
    應依非訟事件法第131 條規定，以裁定將酌定親權事項之請
    求移送於離婚事件之法院合併審理。抗告法院不查，遽予廢
    棄原法院所為移轉管轄之裁定，容有違誤，應由本院將原裁
    定廢棄，發回抗告法院更為適當之處理。
據上論結，本件再抗告為有理由，爰裁定如主文。
中　　華　　民　　國　　96　　年　　12　　月　　12　　日
                    民事第十二庭
                        審判長法　官  陳駿璧
　　　　　　　　　  　　　　　法　官  王仁貴
　　　　　　　　　　  　　　　法　官  王麗莉
正本係照原本作成。
中　　華　　民　　國　　96　　年　　12　　月　　13　　日
　　　　　　　　　　　　　　　書記官  劉美垣
